臺灣士林地方法院刑事判決　　　　　　　 96年度易字第621號
公　訴　人　臺灣士林地方法院檢察署檢察官
被　　　告　乙○○
上列被告因詐欺案件，經檢察官提起公訴（96年度偵字第1673號
），本院判決如下：
    主  文
乙○○幫助意圖為自己不法之所有，以詐術使人將本人之物交付
，處有期徒刑拾月，減為有期徒刑伍月，如易科罰金，以新臺幣
仟元折算壹日。
    事  實
一、乙○○依其智識程度，可以預見將自己銀行帳戶提供不熟識
    之人使用，將成為不法集團收取他人受騙款項之用，竟不違
    背其本意，基於幫助詐欺之不確定故意，於民國95年11月7
    日（起訴書誤載為95年11月8 日，應予更正）前往板橋莒光
    郵局辦理其該郵局帳號00000000000000號帳戶之更印換碼手
    續，並設定語音系統，隨即將該帳戶之提款卡及密碼等，在
    不詳地點，提供予不詳之人使用。嗣取得該帳戶之人，果將
    帳戶提供予所屬詐騙集團使用，並推由自稱「王蕙如」之成
    員，於95年11月10日透過電話向甲○○詐稱：你中旅遊獎項
    ，須付保險金等語。甲○○聞之不疑有他，乃於同日前往國
    泰世華商業銀行匯款新臺幣（以下同）54,000元入乙○○前
    揭郵局帳戶，旋發覺有異，始知受騙。
二、案經臺北縣政府警察局海山分局報告臺灣士林地方法院檢察
    署檢察官偵查起訴。
    理  由
壹、證據能力部分：
一、按被告以外之人於審判外之陳述，雖不符刑事訴訟法第159
    條之1 至第159 條之4 規定，而經當事人於審判程序同意作
    為證據，法院審酌該言詞陳述或書面陳述作成時之情況，認
    為適當者，亦得為證據，同法第159 條之5 第1 項定有明文
    。查甲○○為被告以外之人，其於警詢時所為之陳述，屬被
    告以外之人於審判外之陳述，雖無刑事訴訟法第159 條之1
    至第159 條之4 所定得為證據之情形，然經被告同意以之作
    為證據，本院審酌該陳述作成時之情況，認為適當，此部分
    得為證據。
二、又按被告以外之人，於偵查中向檢察官所為之陳述，除顯有
    不可信之情況者外，得為證據，刑事訴訟法第159 條之1第2
    項雖有明文，惟證人依法應具結而未具結者，其證言或鑑定
    意見，不得作為證據，同法第158 條之3 亦有明文。查甲○
    ○為被告以外之人，其於偵查中向檢察官為陳述，係立於證
    人之地位，依法應具結而未具結，依照前開法律規定，不得
    為證據。
貳、實體認定部分：
一、訊據被告乙○○固不否認開立郵局帳戶，並於95年11月7 日
    前往板橋莒光郵局辦理更換印鑑密碼手續之事實，惟矢口否
    認有何幫助詐欺之犯行，辯稱：該帳戶存摺是遺失云云。
二、經查：
  (一)板橋莒光郵局帳號00000000000000號帳戶，為被告開立，嗣
    被告於95年11月7 日前往辦理更換印鑑及密碼手續，業據被
    告坦白承認，並有臺灣郵政股份有限公司96年3 月12日儲字
    第0960707421號函及所附立帳申請書、變更帳戶事項申請書
    影本、客戶歷史交易清單在卷可證（見臺灣士林地方法院檢
    察署96年度偵字第1673號卷【以下簡稱偵卷】第39至44頁）
    。又不詳詐騙集團曾於95年11月10日推由自稱「王蕙如」之
    成員，透過電話向被害人甲○○詐稱：你中旅遊獎項，須付
    保險金等語，致甲○○聞之不疑有他，於同日前往國泰世華
    商業銀行匯款54,000元入乙○○前揭郵局帳戶，業據被害人
    甲○○於警詢時證述明確（見偵卷第11至12頁），並有國泰
    世華商業銀行匯出匯款回條影本在卷可證（見偵卷第17頁上
    方），核與被告前揭郵局帳戶客戶歷史交易清單之記載相符
    （見偵卷第44頁），均堪予認定。
  (二)又被告前揭郵局帳戶，原於每月5 日均有委發款項入帳，至
    95年10月5 日為最末次，被告於95年10月11日將存款提領僅
    剩34元，隨即於95年11月7 日辦理變更印鑑密碼並設定語音
    系統，嗣即於95年11月10日供作詐欺受款工具，此見前揭帳
    之客戶歷史交易清單記載即明，足見被告上開郵局帳戶係在
    不再供委發款項受款之用後不久即辦理語音系統、更印換碼
    申請，隨即有入戶匯款並立即分次全部領出之異常情形，與
    現今不法犯罪集團收受他人原已開立帳戶時，通常要求先向
    金融機構申請使用語音服務，以利利用語音方式轉匯，無須
    至櫃台領錢曝光、收受詐騙贓款後常立即進行轉帳或分次提
    領完罄等慣常作法一致。且被告甫更印換碼，如非自己提供
    密碼，取得提款卡之詐騙集團成員何能順利密集分次提領款
    項？再衡諸常情，犯罪集團為確保取得不法利益，其所利用
    供被害人匯款之存摺帳戶，必係渠等所可以掌控之帳戶，以
    避免該帳戶提款卡及密碼無法使用或遭掛失止付，而無法提
    領不法所得。據此，應可認定前開帳戶應係被告提供予不詳
    姓名之人使用無訛。況查被告於95年12月6 日警詢時供稱：
    前揭帳戶存摺是1 個月前放在住家樓下通河街141 巷內之機
    車置物箱內遺失，另外還遺失1 只皮包，內含電話卡及名片
    云云（見偵卷第7 頁）。嗣於96年2 月14日偵訊時供稱：前
    揭郵局帳戶是在95年11月間在家附近遺失的，除了存摺外還
    有身分證、健保卡等證件云云（見偵卷第33頁）。惟於本院
    審理時或供稱：伊因為存簿滿了，所以去換簿子…因不知道
    密碼，所以要換密碼，換印章是要換比較漂亮的…當時總共
    遺失了行照、駕照還有一些零零碎碎…，但身分證還有健保
    卡應該沒遺失云云（見本院卷第16至19頁），或供稱：伊95
    年11月7 日領到前揭郵局存摺後連同提款卡、印鑑都放在家
    裡的收納盒內，都沒有遺失云云（見本院卷第35至36頁）。
    比對其前後供述，就存摺帳戶是否遺失出現嚴重歧異，且就
    同時遺失何物前後不一，倘非所言不實，何至如此？是其辯
    稱帳戶遺失，應係為卸責而任意抗辯，不能採信。
三、查一般國人向金融機構開設帳戶，並無任何法令限制，若係
    用於存提款之正當用途，大可光明正大自行申請，無須使用
    他人之帳戶。而帳戶係用來存提款項使用，倘有人收集他人
    帳戶做不明使用，出賣或出借帳戶之人，依一般常識認知，
    極易判斷係該隱身幕後之使用人意圖以使用他人帳戶，以供
    非法犯罪之用，而現行不法之徒並常利用他人帳戶來詐騙他
    人錢財之用，被告將上開帳戶之存摺、提款卡及密碼，交付
    姓名、年籍不詳之不明人士使用，被告自可預見該收集帳戶
    之人可能將之用來從事詐欺犯罪，作為詐欺取財之人頭帳戶
    ，以收取被害人匯入之款項，惟其竟仍將其帳戶存摺、金融
    卡及密碼交付該來路不明之人，顯具有縱有人以其金融帳戶
    實施詐欺犯罪亦不違背其本意之幫助意思甚明。而按刑法上
    之幫助犯，係對於犯罪與正犯有共同之認識，而以幫助之意
    思，對於正犯資以助力，而未參與實施犯罪之行為者而言（
    最高法院88年度臺上字第1270號判決意旨參照）。本件被告
    提供其帳戶之相關物件使被害人存入款項，僅為他人之詐欺
    取財犯行提供助力，尚無以自己實施詐欺犯罪之意思，與他
    人有共同犯罪之犯意聯絡，而有參與或分擔詐欺犯罪之構成
    要件行為，是本件被告僅有幫助詐欺之犯意，而為詐欺構成
    要件以外之行為，尚難認被告係詐欺之共同正犯。
四、綜上所述，本件事證明確，被告所辯，乃事後卸責之詞，不
    足採信，其犯行堪以認定，應依法論科。
五、核被告所為，係犯刑法第30條第1 項前段、第339 條第1 項
    之幫助詐欺取財罪。被告對詐欺正犯提供帳戶資以助力，但
    並未參與詐欺犯罪行為之實行，應屬幫助他人實行犯罪行為
    ，為幫助犯，應依刑法第30條第2 項之規定減輕其刑。爰審
    酌被告提供郵局帳戶供他人收受犯罪所得，非但增加被害人
    尋求救濟之困難，造成社會人心不安，亦助長詐騙犯罪者之
    氣焰，使詐欺犯罪者得以順利取得詐欺所得之財物，危害財
    產交易安全擾亂金融秩序甚鉅，犯罪後任意飾辯，態度難稱
    良好，併其生活狀況、品行、智識程度等一切情狀，量處如
    主文所示之刑。又被告係於96年4 月24日以前犯本罪，應依
    中華民國96年罪犯減刑條例第2 條第1 項第3 款之規定減其
    宣告刑期2 分之1 ，並依同條例第9 條，諭知易科罰金之折
    算標準。
據上論斷，應依刑事訴訟法第299 條第1 項前段，刑法第30條第
1 項前段、第2 項、第339 條第1 項、第41條第1 項前段，刑法
施行法第1 條之1 第1 項、第2 項前段，中華民國96年罪犯減刑
條例第2 條第1 項第3 款、第7 條第1 項、第2 項、第9 條，判
決如主文。
本案經檢察官黃德松到庭執行職務。
中　　華　　民　　國　　96　　年　　8 　　月　　13　　日
                  刑事第五庭審判長法  官  周政達
                                  法  官  楊迺伶
                                  法  官  周群翔
以上正本證明與原本無異。
如不服本判決，應於判決送達後10日內，向本院提出上訴狀。
                                  書記官  劉育君
中　　華　　民　　國　　96　　年　　8 　　月　　13　　日
附錄本案論罪科刑法條全文：
中華民國刑法第339 條
意圖為自己或第三人不法之所有，以詐術使人將本人或第三人之
物交付者，處5 年以下有期徒刑、拘役或科或併科1 千元以下罰
金。
以前項方法得財產上不法之利益或使第三人得之者，亦同。
前二項之未遂犯罰之。
